ACORDAO-COMPLETO-2368753

ACÓRDÃO DE RELAÇÃO

ACÓRDÃO DE RELAÇÃO 9028/2019 ATA 33/2019 - SEGUNDA CÂMARA

Acórdão 9028/2019-TCU-Segunda Câmara
Trata-se de prestação de contas anual do Instituto Federal de Educação, Ciência e Tecnologia de Brasília (IFB) , entidade vinculada ao Ministério da Educação (MEC) , relativa ao exercício financeiro de 2016. 
Considerando que, no que tange à análise da conformidade quanto à forma e organização, o processo contempla todos os itens elencados pela Decisão Normativa TCU 156/2016 e que as informações estão estruturadas conforme estabelecido pela Portaria TCU 59/2017;
considerando que, no tocante à gestão de pessoas, foram constatados a concessão indiscriminada de jornada de trabalho reduzida a todos os servidores em exercício em setores que permitem a flexibilização, sem considerar a natureza das atividades envolvidas; divergências em pareceres emitidos nos processos de concessão da retribuição de titulação por meio do reconhecimento de saberes e competências; inexistência de mecanismos para detecção e tratamento dos casos de acumulação ilegal de cargos no âmbito do Instituto; e descumprimento da carga horária mínima em sala de aula por parte dos docentes do Instituto;
considerando que, no tocante à avaliação dos indicadores, foi constatada a ausência de confiabilidade nos resultados calculados pelo Instituto e pela Secretaria de Educação Profissional e Tecnológica do MEC (SETEC/MEC) , inclusive quando utilizada a metodologia estabelecida pelo manual para cálculo dos indicadores de gestão das instituições da rede federal;
considerando que, no tocante ao planejamento estratégico, foi constatado o baixo índice de atendimento das metas definidas no Plano Nacional de Educação, especificamente relacionadas à taxa de conclusão e à relação aluno por professor;
considerando que a Controladoria-Geral da União realizou recomendações acerca das referidas constatações, as quais foram entendidas suficientes pela unidade técnica;
considerando que a ciência é providência adequada e suficiente para as impropriedades detectadas nas contas;
considerando que ao Sr. Wilson Conciani, Reitor do IFB no período de 01/01/2016 a 31/12/2016, foram imputadas as seguintes constatações: concessão de jornada de trabalho reduzida a todos os servidores, sem ter em conta a natureza das atividades desenvolvidas, e divergências entre os pareceres motivadores da concessão de retribuição de titulação por meio do reconhecimento de saberes e competências (apêndice A – peça 14) ;
considerando que à Sra. Luciana Miyoko Massukado, Pró-Reitora de Desenvolvimento Institucional do IFB no período de 01/01/2016 a 31/12/2016, foram imputadas as seguintes constatações: concessão de jornada de trabalho reduzida a todos os servidores, sem ter em conta a natureza das atividades desenvolvidas, e inexistência de mecanismos para detecção e tratamento dos casos de acumulação ilegal de cargos (apêndice A – peça 14) ;
considerando que ao Sr. Adilson César de Araújo, Pró-Reitor de Ensino do IFB, no período de 01/01/2016 a 31/12/2016, foi imputada a constatação: descumprimento da carga horária mínima em sala de aula por parte dos docentes do Instituto (apêndice A – peça 14) ; 
os ministros do Tribunal de Contas da União, reunidos em sessão de 2ª Câmara, ACORDAM, por unanimidade, de acordo com os pareceres emitidos nos autos e com fundamento no art. 143, inciso I, alínea “a”, do Regimento Interno, em:
a) com fundamento nos arts. 1º, inciso I, 16, inciso II, 18 e 23, inciso II, da Lei 8.443/1992, julgar regulares com ressalva as contas de Wilson Conciani, Reitor do IFB no período de 01/01/2016 a 31/12/2016; Luciana Miyoko Massukado, Pró-Reitora de Desenvolvimento Institucional do IFB no período de 01/01/2016 a 31/12/2016; e Adilson César de Araújo, Pró-Reitor de Ensino do IFB, no período de 01/01/2016 a 31/12/2016, e dar-lhes quitação;
b) com fundamento nos arts. 1º, inciso I, 16, inciso I, 17 e 23, inciso I, da Lei 8.443/1992, julgar regulares as contas dos demais responsáveis e dar-lhes quitação plena;
c) dar ciência ao Instituto Federal de Educação, Ciência e Tecnologia de Brasília de que a falta de divulgação da escala nominal dos servidores que trabalham em regime de flexibilização de jornada de trabalho, constando dias e horários dos seus expedientes, contrariou os incisos II e III do art. 3º da Lei 12.527/2017, bem como contrariou o § 2º do art. 3º do Decreto 1.590/1995;
d) dar ciência ao Instituto Federal de Educação, Ciência e Tecnologia de Brasília de que a falta de demonstração dos critérios objetivos que motivaram as pontuações atribuídas aos docentes envolvidos no processo de Reconhecimento de Saberes e Competências contrariou o inciso II do art. 3º da Lei 12.527/2011;
e) dar ciência deste acórdão ao Instituto Federal de Educação, Ciência e Tecnologia de Brasília;
f) arquivar o presente processo.
1. Processo TC-Processo 028.537/2017-3 (PRESTAÇÃO DE CONTAS - Exercício: 2016) 
1.1. Classe de Assunto: II.
1.2. Responsáveis: Wilson Conciani (CPF XXX.427.541-XX) ; Luciana Miyoko Massukado (CPF XXX.396.809-XX) ; Adilson Cesar de Araujo (CPF XXX.261.031-XX) ; Adriana Alves Leitao (CPF XXX.010.467-XX) ; Adriana Fabiana Rodrigues (CPF XXX.395.946-XX) ; Alessandra do Carmo Fonseca (CPF XXX.472.368-XX) ; Aline Pereira da Costa (CPF XXX.263.771-XX) ; Ana Carolina Simões Lamounier Figueiredo dos Santos (CPF XXX.049.201-XX) ; Ana Paula Santiago Seixas Andrade (CPF XXX.119.201-XX) ; Ana Roberta Crisostomo de Morais (CPF XXX.133.703-XX) ; Ancelmo de Sales Nascimento (CPF XXX.775.924-XX) ; Anderson Allan Almeida Galvao (CPF XXX.290.734-XX) ; Angela Beatriz Souza Bertazzo (CPF XXX.574.501-XX) ; Anita Pereira Ferraz (CPF XXX.778.528-XX) ; Antonio Lacerda Souto (CPF XXX.698.973-XX) ; Camila Guimaraes Guedes (CPF XXX.260.961-XX) ; Camilla Araujo e Silva Cordova (CPF XXX.904.711-XX) ; Cleudivan Silva Dias (CPF XXX.176.431-XX) ; Cláudia Sabino Fernandes (CPF XXX.825.801-XX) ; Eliane Maria Molica (CPF XXX.586.136-XX) ; Eneida Campos Felipe de Brites (CPF XXX.704.711-XX) ; Fabricio Ademar Fernandes (CPF XXX.943.926-XX) ; Fausto Andrade dos Santos Junior (CPF XXX.879.669-XX) ; Fernando Barbosa Vito da Silva (CPF XXX.622.161-XX) ; Fernando Dantas de Araujo (CPF XXX.911.101-XX) ; Franclin Costa do Nascimento (CPF XXX.217.901-XX) ; Germano Teixeira Cruz (CPF XXX.102.131-XX) ; Giano Luis Copetti (CPF XXX.936.750-XX) ; Glauco Vaz Feijo (CPF XXX.475.447-XX) ; Henrique Rodrigues de Oliveira Junior (CPF XXX.862.221-XX) ; Itala de Sousa Santos (CPF XXX.023.421-XX) ; Jacira da Silva (CPF XXX.849.771-XX) ; Jairo Felix (CPF XXX.870.724-XX) ; Jesus de Nazareno da Silva Rodrigues (CPF XXX.634.511-XX) ; Jocenio Marquios Epaminondas (CPF XXX.431.191-XX) ; Jose Maria da Luz Palheta Junior (CPF XXX.754.062-XX) ; Julio Cesar Barros de Farias (CPF XXX.553.227-XX) ; Katia Guimaraes Sousa Palomo (CPF XXX.242.645-XX) ; Learice Barreto Alencar (CPF XXX.824.781-XX) ; Ledir Júnior de Almeida (CPF XXX.531.396-XX) ; Luciana Bernardo de Oliveira (CPF XXX.913.481-XX) ; Lucio Remuzat Renno Junior (CPF XXX.470.601-XX) ; Luzimar Pereira da Silva (CPF XXX.562.211-XX) ; Maina Emanuelle Sousa Lins (CPF XXX.247.161-XX) ; Marcello Vieira Lasneaux (CPF XXX.275.307-XX) ; Marcelo Silva Leite (CPF XXX.001.524-XX) ; Marcia Maria dos Santos (CPF XXX.382.671-XX) ; Marco Antonio Vezzani (CPF XXX.915.880-XX) ; Maria Clara Kaschny Schneider (CPF XXX.649.809-XX) ; Maria Cristina Madeira da Silva (CPF XXX.125.862-XX) ; Maria Gricélia Pinheiro de Melo (CPF XXX.616.294-XX) ; Maria Ivonete Gomes do Nascimento (CPF XXX.058.671-XX) ; Marley Garcia Silva (CPF XXX.836.706-XX) ; Olgamir Amancia Ferreira (CPF XXX.925.931-XX) ; Patricia Rodrigues Amorim (CPF XXX.992.491-XX) ; Pedro Henrique Isaac Silva (CPF XXX.662.841-XX) ; Philippe Tshimanga Kabutakapua (CPF XXX.245.521-XX) ; Pompylio Jeronimo de Lima (CPF XXX.102.271-XX) ; Reginaldo Pereira Ramos (CPF XXX.154.081-XX) ; Richard Wilson Borrozine de Siqueira (CPF XXX.191.578-XX) ; Roberto Gomide Castanheira (CPF XXX.206.101-XX) ; Rodrigo Mendes da Silva (CPF XXX.638.841-XX) ; Romulo Ramos Nobre Junior (CPF XXX.002.021-XX) ; Ronaldo Liberato Dourado (CPF XXX.106.601-XX) ; Sergio Barbosa Gomes (CPF XXX.007.271-XX) ; Shoichi Shibuya Kishi (CPF XXX.105.828-XX) ; Simone Cardoso dos Santos Penteado (CPF XXX.874.781-XX) ; Sylvana Karla da Silva de Lemos Santos (CPF XXX.477.624-XX) ; Tarcísio Araújo Kuhn Ribeiro (CPF XXX.366.825-XX) ; Viviani Pereira Amanajas Guimaraes (CPF XXX.744.072-XX) .
1.3. Unidade: Instituto Federal de Educação, Ciência e Tecnologia de Brasília.
1.4. Relatora: ministra Ana Arraes.
1.5. Representante do Ministério Público: procurador Júlio Marcelo de Oliveira.
1.6. Unidade Técnica: Secretaria de Controle Externo da Educação.
1.7. Representação legal: não há.
1.8. Determinações/Recomendações/Orientações: não há.

Segunda Câmara

Wilson Conciani (CPF XXX.427.541-XX); Luciana Miyoko Massukado (CPF XXX.396.809-XX); Adilson Cesar de Araujo (CPF XXX.261.031-XX); Adriana Alves Leitao (CPF XXX.010.467-XX); Adriana Fabiana Rodrigues (CPF XXX.395.946-XX); Alessandra do Carmo Fonseca (CPF XXX.472.368-XX); Aline Pereira da Costa (CPF XXX.263.771-XX); Ana Carolina Simões Lamounier Figueiredo dos Santos (CPF XXX.049.201-XX); Ana Paula Santiago Seixas Andrade (CPF XXX.119.201-XX); Ana Roberta Crisostomo de Morais (CPF XXX.133.703-XX); Ancelmo de Sales Nascimento (CPF XXX.775.924-XX); Anderson Allan Almeida Galvao (CPF XXX.290.734-XX); Angela Beatriz Souza Bertazzo (CPF XXX.574.501-XX); Anita Pereira Ferraz (CPF XXX.778.528-XX); Antonio Lacerda Souto (CPF XXX.698.973-XX); Camila Guimaraes Guedes (CPF XXX.260.961-XX); Camilla Araujo e Silva Cordova (CPF XXX.904.711-XX); Cleudivan Silva Dias (CPF XXX.176.431-XX); Cláudia Sabino Fernandes (CPF XXX.825.801-XX); Eliane Maria Molica (CPF XXX.586.136-XX); Eneida Campos Felipe de Brites (CPF XXX.704.711-XX); Fabricio Ademar Fernandes (CPF XXX.943.926-XX); Fausto Andrade dos Santos Junior (CPF XXX.879.669-XX); Fernando Barbosa Vito da Silva (CPF XXX.622.161-XX); Fernando Dantas de Araujo (CPF XXX.911.101-XX); Franclin Costa do Nascimento (CPF XXX.217.901-XX); Germano Teixeira Cruz (CPF XXX.102.131-XX); Giano Luis Copetti (CPF XXX.936.750-XX); Glauco Vaz Feijo (CPF XXX.475.447-XX); Henrique Rodrigues de Oliveira Junior (CPF XXX.862.221-XX); Itala de Sousa Santos (CPF XXX.023.421-XX); Jacira da Silva (CPF XXX.849.771-XX); Jairo Felix (CPF XXX.870.724-XX); Jesus de Nazareno da Silva Rodrigues (CPF XXX.634.511-XX); Jocenio Marquios Epaminondas (CPF XXX.431.191-XX); Jose Maria da Luz Palheta Junior (CPF XXX.754.062-XX); Julio Cesar Barros de Farias (CPF XXX.553.227-XX); Katia Guimaraes Sousa Palomo (CPF XXX.242.645-XX); Learice Barreto Alencar (CPF XXX.824.781-XX); Ledir Júnior de Almeida (CPF XXX.531.396-XX); Luciana Bernardo de Oliveira (CPF XXX.913.481-XX); Lucio Remuzat Renno Junior (CPF XXX.470.601-XX); Luzimar Pereira da Silva (CPF XXX.562.211-XX); Maina Emanuelle Sousa Lins (CPF XXX.247.161-XX); Marcello Vieira Lasneaux (CPF XXX.275.307-XX); Marcelo Silva Leite (CPF XXX.001.524-XX); Marcia Maria dos Santos (CPF XXX.382.671-XX); Marco Antonio Vezzani (CPF XXX.915.880-XX); Maria Clara Kaschny Schneider (CPF XXX.649.809-XX); Maria Cristina Madeira da Silva (CPF XXX.125.862-XX); Maria Gricélia Pinheiro de Melo (CPF XXX.616.294-XX); Maria Ivonete Gomes do Nascimento (CPF XXX.058.671-XX); Marley Garcia Silva (CPF XXX.836.706-XX); Olgamir Amancia Ferreira (CPF XXX.925.931-XX); Patricia Rodrigues Amorim (CPF XXX.992.491-XX); Pedro Henrique Isaac Silva (CPF XXX.662.841-XX); Philippe Tshimanga Kabutakapua (CPF XXX.245.521-XX); Pompylio Jeronimo de Lima (CPF XXX.102.271-XX); Reginaldo Pereira Ramos (CPF XXX.154.081-XX); Richard Wilson Borrozine de Siqueira (CPF XXX.191.578-XX); Roberto Gomide Castanheira (CPF XXX.206.101-XX); Rodrigo Mendes da Silva (CPF XXX.638.841-XX); Romulo Ramos Nobre Junior (CPF XXX.002.021-XX); Ronaldo Liberato Dourado (CPF XXX.106.601-XX); Sergio Barbosa Gomes (CPF XXX.007.271-XX); Shoichi Shibuya Kishi (CPF XXX.105.828-XX); Simone Cardoso dos Santos Penteado (CPF XXX.874.781-XX); Sylvana Karla da Silva de Lemos Santos (CPF XXX.477.624-XX); Tarcísio Araújo Kuhn Ribeiro (CPF XXX.366.825-XX); Viviani Pereira Amanajas Guimaraes (CPF XXX.744.072-XX).

ANA ARRAES

não há.

Procurador Júlio Marcelo de Oliveira.

PRESTAÇÃO DE CONTAS (PC)

Secretaria de Controle Externo da Educação.